【裁判字號】    92,易,81
【裁判日期】    920210
【裁判案由】    詐欺
【裁判全文】
臺灣彰化地方法院刑事判決                            九十二年度易字第八一號
    公  訴  人  臺灣彰化地方法院檢察署檢察官
    被      告  甲○○  男  三.
    被      告  丙○○  女  三.
右列被告因詐欺案件，經檢察官提起公訴（九十一年度調偵字第一一八、第一二○號
），本院判決如左：
    主  文
甲○○、丙○○均無罪。
    理  由
一、本件公訴意旨略以：被告甲○○、丙○○夫妻均明知渠等已陷於無資力之狀態，
    仍共同基於詐欺取財之犯意聯絡，於民國八十七年七月二十日起，以丙○○名義
    ，參加以告訴人乙○○為互助會首，會員連會首有三十七人之互助會二會，每會
    新台幣（下同）二萬元，採外標制。被告甲○○、丙○○於八十七年九月二十日
    第一次標得會款七十二萬四千八百六十元後，依該互助會契約之約定，本應於該
    互助會進行過一半以上，始得再行投標，詎被告二人因缺款甚急，為能進行第二
    次投標，乃於八十七年十二月二十日在告訴人住處，向告訴人佯稱渠等之姐夫發
    生車禍，急需現金賠償對方為由，央求告訴人將會員即告訴人之妻舅胡世俊之活
    會與其交換，告訴人陷於錯誤乃同意渠等之請求，而由被告甲○○、丙○○標得
    會款七十三萬六千三百二十元，詐取互助會會首及其他會員之互助會會款，足生
    損害於告訴人。之後被告二人即拒繳死會會款，不知去向，告訴人始知受騙，因
    認被告二人涉犯刑法第三百三十九條第一項詐欺取財罪嫌。
二、按犯罪事實應依證據認定之，無證據不得推定其事實；又不能證明被告犯罪者，
    應諭知無罪之判決，刑事訴訟法第一百五十四條、第三百零一條第一項分別定有
    明文。次按刑法第三百三十九條第一項詐欺取財罪之成立，係意圖為自己或第三
    人不法之所有，以詐術使人將本人或第三人之物交付為要件，又所謂以詐術使人
    交付，必須被詐欺人因其詐術而陷於錯誤，若其所用方法不能認為詐術，亦不致
    使人陷於錯誤，抑或被害人根本未有實際上財物之交付，即不構成該罪，最高法
    院著有四十六年台上字第二六○號判例參照。
三、公訴人認被告二人涉犯刑法詐欺取財罪嫌，無非係以：告訴人之指訴、證人胡世
    俊之證詞、互助會單附卷可稽，為其論據。訊據被告二人則堅詞否認有何詐欺取
    財犯行，辯稱：渠等於第一會得標後陸續按月繳納會款，後因經濟不順亟需現款
    ，才央求告訴人同意借標，渠等並非有意積欠告訴人會款，實乃因經濟不佳之故
    ，且渠等並非第一次參加被告所起之互助會，之前也參加過，並無倒會紀錄，並
    非有詐騙意圖等情。
四、經查，公訴人所認被告涉犯本案證據之互助會單，及證人胡世俊之證詞，充其量
    僅能證明被告二人有參加告訴人所召募之互助會，且領取會款之事實，然此均為
    被告二人所不爭執，亦無法直接證明被告二人有何施用詐術，陷告訴人於錯誤並
    給付會款之行為。反係被告二人所辯上開各情，大致上為告訴人所不否認，並稱
    ：被告二人約自八十二年起即參加其或其母所召集之互助會，之前並無倒會或欠
    款紀錄等語；告訴人於審理時復稱：其知悉被告二人經濟狀況不佳，所稱姐夫發
    生車禍亟需中現金賠償被害人，其懷疑是假的，但為幫助被告二人，還是與胡世
    俊協商由被告二人借標，以助被告二人度過難關等語，顯見告訴人並未陷於錯誤
    。再者，被告二人如有詐欺告訴人會款之意圖，何故不儘早於之前參加互助會時
    為之；且告訴人直承被告二人入會情況與一般會員並無差異，顯然被告二人參加
    告訴人之互助會並未有施用詐術之手段，而告訴人交付得標款項與被告，亦是因
    被告借標得標使然，亦為互助會投開標之正常程序，難認其交付財物與被告係陷
    於何種錯誤，加以被告二人事後乃圖各種方法償還告訴人財物，猶難以此認定被
    告有何不法意圖可言。末查，被告二人於本院審理中確亦展現誠意與告訴人達成
    和解，有和解書一份在卷可按，適足徵被告二人事後無法按期繳納會款乃因經濟
    情況不佳之故，惟究不能以此事後無法繳納會款之事實，遽而推論渠等入會之初
    即有詐欺之犯行。此外，尚無其他積極證據足資證明被告二人有公訴人所指之犯
    行，本件被告犯罪嫌疑不足，爰依法為無罪判決之諭知。
據上論斷，應依刑事訴訟法第三百零一條第一項，判決如主文。
中      華      民      國    九十二    年      二      月      十      日
                臺灣彰化地方法院刑事第一庭
                                    法      官  宋  恭  良
右正本證明與原本無異。
如不服本判決，應於送達後十日內向本院提出上訴狀(須附繕本)，上訴於台灣高等法
院台中分院。
告訴人或被害人對於判決如有不服具備理由請求檢察官上訴者，其上訴期間之計算係
以檢察官收受判決正本之日期為準。
                                    法院書記官  劉  玫  金
中      華      民      國    九十二    年      二      月      十      日


司法院資訊處製作；財團法人民間司法改革基金會備份。
